臺灣臺北地方法院刑事判決　　　　　　　96年度易字第2898號
公　訴　人　臺灣臺北地方法院檢察署檢察官
被　　　告　丙○○
上列被告因竊盜案件，經檢察官聲請以簡易判決處刑（96年度偵
字第12306 號），惟本院認不宜以簡易判決處刑（96年度簡字第
3649號），改依通常訴訟程序審理，判決如下：
    主文
丙○○意圖為自已不法之所有，而侵占離本人所持有之物，處罰
金新臺幣壹萬元，如易服勞役，以新臺幣壹仟元折算壹日；減為
罰金新臺幣伍仟元，如易服勞役，以新臺幣壹仟元折算壹日。
    事  實
一、丙○○於民國96年3 月30日晚上9 時許，在位於臺北市信義
    區○○○路○段與松信路口之麥當勞門口人行道上，拾得乙○○所有之行動電話1 支（廠牌：Sony Ericsson 、型號：
    K550i 、序號：000000000000000） 後，明知上開行動電話
    為脫離本人所持有之物品，竟意圖為自己不法之所有，將之
    侵占入己，並轉交予不知情之友人洪惠真使用。嗣經乙○○
    發覺並報警處理後，始循線查獲上情。
二、案經臺北市政府警察局信義分局報請臺灣臺北地方法院檢察
    官偵查後聲請簡易判決處刑，惟本院認為不宜以簡易判決處
    刑，改依通常訴訟程序處理。
    理  由
一、按被告以外之人於審判外之言詞或書面陳述，除法律有規定
    者外，不得作為證據；又被告以外之人於審判外之陳述，雖
    不符合同法第159 條之1 至第159 條之4 之規定，但經當事
    人於審判程序同意作為證據，法院審酌該言詞陳述或書面陳
    述作成時之情況，認為適當者，亦得為證據；當事人、代理
    人或辯護人於法院調查證據時，知有第159 條第1 項不得為
    證據之情形，而未於言詞辯論終結前聲明異議者，視為有前
    項之同意，刑事訴訟法第159 條第1 項、第159 條之5 分別
    定有明文。本件被害人乙○○、證人洪惠真於警詢及檢察事
    務官詢問時所為之陳述，及被害人簽名具領之臺北市政府警
    察局信義分局贓物認領保管單，雖均係被告丙○○以外之人
    於審判外之言詞或書面陳述，惟既經被告於本院準備程序及
    審理期日時均就證據能力表示無意見，且本院審酌上開言詞
    或書面陳述作成時之情況，尚無欠缺任意性或有何違法不當
    之瑕疵，以之作為證據應屬適當，爰依刑事訴訟法第159 條
    之5 規定，認前揭證據資料均有證據能力，合先敘明。
二、訊據被告丙○○對於在前揭時、地拾獲被害人乙○○之行動
    電話1 支並將之侵占入己等情坦承不諱，核與證人洪惠真、
    甲○○分別於警詢及本院審理中之證述相符，且被害人之行
    動電話確實遺失乙節，業據被害人於偵查中及本院審理時指
    證明確，復有贓物認領保管單在卷可稽，足認被告之任意性
    自白核與事實相符，堪可採憑。本案事證明確，被告犯行堪
    以認定。
三、論罪科刑部分：
（一）按刑法第337 條所謂「離本人所持有之物」，係指物之離
      其持有，非出於本人之意思者而言，故除遺失物、漂流物
      外，凡非基於持有人之意思而喪失其本人所持有之物者，
      均屬離本人所持有之物。查被害人所有之行動電話1 支，
      原係被害人騎乘機車至前開麥當勞餐廳路邊停車時，放置
      在其機車前座之開放式置物箱內，業據證人即被害人於本
      院審理中證述明確，然被告發現並拾獲該行動電話時，係
      在麥當勞門口前之人行道上，此據證人甲○○於本院證述
      在卷，是該行動電話之脫離被害人持有，顯非出於被害人
      之意思，自應評價為離本人所持有之物。故核被告所為，
      係犯刑法第337 條之侵占離本人所持有之物罪。
（二）檢察官聲請簡易判決處刑意旨雖以被告所為係犯刑法第32
      0 條第1 項之竊盜罪云云。惟查，被告係在麥當勞門口前
      人行道上拾獲該行動電話，並非自被害人之機車前座置物
      箱內拿取，業據證人甲○○於本院結證稱：伊當天下班與
      被告在一起，走在忠孝東路與松信路口的麥當勞處，伊當
      時走在被告的右側，看到被告在人行道地上撿起1 支手機
      ，當時電話正在響，而附近停機車之地點離人行道約有10
      公尺等語（見本院96年12月19日審判筆錄），且經本院提
      示現場地圖予證人甲○○，請其當庭指明被告拾獲行動電
      話之正確位置，而證人甲○○於地圖上所指出之位置，與
      被告所述其拾獲之位置相互比對結果，均相吻合等情，有
      現場地圖2 份附於偵查卷可佐。又參以被害人乙○○於本
      院證述：伊於96年3 月30日晚間7 點左右騎乘機車到麥當
      勞，手機是放在機車前座的置物箱，置物箱是開放式的沒
      有鎖，伊進入麥當勞約2 個小時，約晚上9 點，伊想打電
      話給朋友，才發現手機沒有帶，回到機車那邊找，才知道
      不見了等語（見本院96年11月30日審判筆錄）。是由上情
      觀之，被害人放在置物箱內之行動電話，既已脫離其視線
      範圍長達2 小時之久，該置物箱亦屬開放式且未上鎖，任
      何人路過皆可輕易自該置物箱內取得，而以現場屬人車來
      往頻繁之道路，衡情因此拾獲他人行竊後棄置或遺失在路
      旁之手機，實非無可能，準此，被告所辯其無竊取乙事尚
      非無據。是以，本件既無積極證據足認被告係直接自被害
      人之機車置物箱內竊取該行動電話，自不能以推測或擬制
      之方法，即認被告有何竊盜犯行，是聲請簡易判決處刑意
      旨認被告所為構成竊盜罪，容有未洽。再按刑事訴訟法第
      300 條之變更起訴法條，須以犯罪事實具有同一性為基礎
      ，此所謂「同一性」，應以侵害性行為之內容是否雷同，
      犯罪構成要件是否具有共通性（即共同概念）為準，若二
      罪名之構成要件具有相當程度之吻合而無罪質之差異時，
      即可謂具有同一性。「侵占離本人持有之物罪」之行為人
      ，對該物並未先具有委任管理等持有之關係，此與其他類
      型之侵占罪不同，而與「竊盜罪」相同，且所謂「侵占」
      與「竊盜」，俱以不法手段占有領得財物，其客觀構成要
      件之主要事實雷同，二罪復同以為自己或第三人不法之所
      有為主觀要件，同以他人之財物為客體，同為侵害財產法
      益之犯罪，罪質尚無差異，應認為具有同一性（最高法院
      86年度臺非字第187 號判決意旨可資參照）。本件聲請簡
      易判決處刑之犯罪事實與前揭本院所認定之侵占離本人持
      有之物事實，既具有同一性，本院自仍得予以審理，並依
      法變更聲請簡易判決處刑書所引刑法第320 條第1 項之竊
      盜罪為同法第337 條之侵占離本人持有之物罪。
（三）爰審酌被告有重利罪之前科，經法院判處有期徒刑3 月確
      定，並已易科罰金執行完畢（本件不構成累犯），有臺灣
      高等法院被告前案紀錄表在卷可按，因一時貪念，侵占路
      上拾獲之手機，並將之贈予他人使用，損及被害人之權益
      ，惟念及被告坦承侵占犯行，且該手機已據被害人領回，
      犯罪所生之損害非屬重大，被害人亦當庭表示不願再追究
      ，及斟酌該手機之價值等一切情狀，量處如主文所示之罰
      金刑，並諭知易服勞役之折算標準。又本件犯罪時間係在
      96年4 月24日以前，且無中華民國九十六年罪犯減刑條例
      所定不得減刑之情形，爰依同條例第2 條第1 項第3 款規
      定減其宣告刑2 分之1 ，並諭知易服勞役之折算標準。
據上論斷，應依刑事訴訟法第452 條、第284 條之1 、第299 條
第1 項前段、第300 條，刑法第337 條、第42條第3 項前段，刑
法施行法第1 條之1 ，中華民國九十六年罪犯減刑條例第2 條第
1 項第3 款、第7 條，判決如主文。
本案經檢察官王育珍到庭執行職務。
中　　華　　民　　國　　96　　年　  12  　月　　31　　日
　　　　　　        刑事第十六庭法　官  吳俊龍
以上正本證明與原本無異。
如不服本判決，應於判決送達後10日內，向本院提出上訴書狀。
                                書記官  高菁菁
中　　華　　民　　國　　96　　年　　12　　月　　31　　日
附錄本案論罪科刑法條：
中華民國刑法第337條
（侵占遺失物罪）
意圖為自己或第三人不法之所有，而侵占遺失物、漂流物或其他
離本人所持有之物者，處5 百元以下罰金。
